臺灣桃園地方法院刑事判決　　　　　　100年度簡上字第218號
上　訴　人
即　被　告　林信瑋
上列上訴人即被告因詐欺案件，不服本院刑事庭於中華民國99年
3 月25日所為之99年度桃簡字第2532號第一審刑事簡易判決（聲
請簡易判決處刑案號：99年度偵字第11058 號），提起上訴，本
院管轄之第二審合議庭改適用第一審通常程序判決如下：
    主  文
原判決撤銷。
林信瑋無罪。
    理  由
一、公訴意旨略以：被告林信瑋雖可預見提供自己帳戶予他人使
    用，可能因此供不法詐騙份子利用，因而幫助他人從事詐欺
    取財之犯罪，竟仍不違背其本意，而基於幫助他人詐欺取財
    之犯意，於民國99年1 月8 日，在桃園縣龜山鄉某麥當勞前
    ，將其所開立之台新商業銀行桃園分行帳號00000000000000
    號帳戶存摺、提款卡及密碼，交給某真實姓名年籍不詳之人
    士，該人士取得該帳戶後，隨即轉交所屬之詐騙集團使用，
    該詐騙集團成員旋意圖自己不法所有，於同日晚間6 時許撥
    打電話予劉君芯，對其謊稱：警方已查獲先前詐騙伊之詐騙
    集團，為辦理退款事宜，須依指示操作提款機查詢帳戶餘額
    ，使劉君芯信以為真而陷於錯誤，依該詐騙集團指示，存款
    新臺幣（下同）70,000元入被告所開設之上開帳戶中；同日
    晚間10時許，該詐騙集團成員復承前不法所有意圖，撥打電
    話予辛倩萍，對其謊稱：有1 筆交易，因工作人員疏忽，導
    致付款方式誤載為分其付款，須依指示操作提款機，使辛倩
    萍信以為真而陷於錯誤，便依該詐騙集團成員之指示，匯款
    97,000元入林信瑋所開設之上開帳戶中。嗣因劉君芯、辛倩
    萍發覺有異，始知受騙，因認被告涉犯刑法第339 條第1 項
    、第30條第1 項之幫助詐欺取財罪嫌等語。
二、按犯罪事實應依證據認定之，無證據不得認定犯罪事實。又
    不能證明被告犯罪者，應諭知無罪之判決，刑事訴訟法第
    154 條第2 項、第301 條第1 項分別定有明文。再按事實之
    認定，應憑證據，如未能發現相當證據，或證據不足以證明
    ，自不能以推測或擬制之方法，為裁判基礎；且認定不利於
    被告之事實須依積極證據，苟積極證據不足為不利於被告事
    實之認定時，即應為有利於被告之認定；另認定犯罪事實所
    憑之證據，雖不以直接證據為限，間接證據亦包括在內，然
    無論直接證據或間接證據，其為訴訟上之證明，須於通常一
    般之人均不致有所懷疑，而得確信其為真實之程度者，始得
    據之為有罪之認定，倘其證明尚未達到此一程度，而有合理
    之懷疑存在，無從使事實審法院得有罪之確信時，即應由法
    院為諭知被告無罪之判決（最高法院40年台上字第86號、30
    年上字第816 號、76年台上字第4986號判例參照）。按被告
    以外之人於審判外之言詞或書面陳述，除法律有規定者外，
    不得作為證據。惟被告以外之人於審判外之陳述，經當事人
    於審判程序同意作為證據，法院審酌該言詞陳述或書面陳述
    作成時之情況，認為適當者，亦得為證據。當事人、代理人
    或辯護人於法院調查證據時，知有第159 條第1 項不得為證
    據之情形，而未於言詞辯論終結前聲明異議者，視為有前項
    之同意，刑事訴訟法第159 條第1 項、第159 條之5 第1 項
    、第2 項分別定有明文。查卷附據以認定被告犯罪事實有無
    之屬傳聞證據之證據能力，當事人於本院審判中均同意作為
    證據，本院審酌各該證據查無有何違反法定程序取得之情形
    ，亦無顯有不可信與不得作為證據等情，故認為適當，是均
    為有證據能力，合先敘明。
三、公訴人認被告涉犯刑法第339 條第1 項、第30條第1 項之幫
    助詐欺取財罪嫌，無非係以證人即被害人劉君芯、辛倩萍證
    述、上開帳戶之開戶資料、劉君芯、辛倩萍之匯款單據、交
    易明細表等件在卷可參，被告堅決否認有何幫助詐欺取財犯
    行，辯稱：我是看報紙應徵工作上當受騙，後來我覺得奇怪
    也有立刻掛失等語。
四、經查：
  (一)被告於99年1 月8 日下午1 時許，在桃園縣龜山鄉某麥當勞
    ，將其所開立之台新商業銀行桃園分行帳號00000000000000
    號之帳戶及中國信託商業銀行南桃園分行帳號000000000000
    號之帳戶存摺、提款卡，均交付前來某真實姓名年籍不詳自
    稱「陳先生」之人，並告知密碼，嗣某詐欺集團成員取得上
    揭帳戶提款卡並獲知密碼，基於共同意圖為自己不法之所有
    之詐欺取財犯意聯絡，旋於同日晚間6 時許撥打電話予劉君
    芯，佯稱劉君芯前遭詐欺金額6,500 元，警方已查獲該詐騙
    集團，為辦理退款事宜，須依指示操作自動櫃員機查詢帳戶
    餘額云云，致劉君芯信以為真，陷於錯誤，依該詐騙集團成
    員之指示，於晚間7 時15分許，將70,000元轉存入被告所設
    之上開台新商業銀行帳戶；於同日晚間10時許，該集團成員
    復承前犯意聯絡，撥打電話予辛倩萍，佯稱辛倩萍某筆交易
    ，因工作人員疏忽，致付款方式誤為分期付款，須予取消，
    使辛倩萍信以為真，陷於錯誤，依該詐騙集團成員之指示，
    分別於下午11時48分、52分、54分、58分，將金額30,000、
    30,000、30,000、7,000 元，共計97,000元存入被告所設上
    開帳戶中，旋經集團成員提領一空之事實，為被告所不否認
    ，復經證人劉君芯、辛倩萍證述詳確，並有卷存被告所設帳
    戶之開戶資料、劉君芯、辛倩萍之匯款單據、交易明細表等
    件在卷可參，是被告提供之上開中國信託商業銀行帳戶，確
    為詐欺集團作為實施本案詐欺取財犯行之用等情，此部分事
    實首堪認定。
  (二)然查，被告於交付帳戶金融卡並告知密碼，發覺有異而掛失
    止付之詳細經過，業據被告於警詢時供稱：我當天返家覺得
    有點怪，便上網查，覺得自己存款簿及提款卡遭騙走，我便
    打電話給銀行要報掛失，但電話都打不通，那時候我剛好遇
    到巡邏員警，於是跟巡邏員警他們回派出所（偵查卷第5 頁
    背面至第6 頁）；於偵查時供稱：我回來的時候，才想說為
    什麼他們要跟我拿提款卡及密碼，我當天有碰到武陵派出所
    的巡邏警察（偵查卷第35頁至第36頁）；於本院行準備程序
    時供稱：台新銀行的帳戶，我交出去後有向台新銀行掛失，
    「（中國信託的帳戶，你交出去存摺及金融卡後，有去中國
    信託掛失嗎？）有，我都有掛失，我當初都是先用【我的行
    動】電話打，打的時候轉進語音，都沒有辦法成功掛失，我
    就有跑去桃園市火車站國泰世華【銀行】，我想用它銀行的
    電話掛失，剛好有巡邏警員看到我，然後我就主動把我的行
    動跟他們講，那時候是1 月8 日大概11、12點的時候，他們
    就帶我回去派出所，用派出所的電話掛失，我就掛失完」（
    簡上卷第24頁背面）；我就是借武陵派出所的電話掛失，他
    們警察借我的，他們巡邏員警先過來，我看他們過來，我主
    動跟他們說我好像被騙，我用手機打掛失電話都不通，這時
    候是半夜，我還有用銀行電話打，就是銀行ＡＴＭ旁邊有個
    小電話，好像可以緊急掛失用的，我當下很急要辦掛失，就
    跑去武陵派出所旁邊有間國泰世華，但銀行電話就是打進去
    ，好像我按完帳號之後就沒有辦法再往下完成掛失，我就是
    用派出所的電話打，他們有1 張紙上面有銀行掛失的電話，
    我就根據上面的電話打，「（是國泰世華銀行ＡＴＭ的電話
    嗎？）對，那支是國泰世華」（同上卷第70頁）；於本院審
    判期日供稱：我當時有掛失中國信託、台新、國泰世華的提
    款卡，我當初交出去的全部都有掛失，「（你掛失不是直接
    打那家銀行的客服就好了嗎？）因為我當時手機好像有問題
    ，所以打電話都沒有辦法完成掛失手續」，「（是任何1 家
    銀行都沒有辦法完成，還是只有某1 家銀行沒有辦法完成？
    ）那時候我記得台新跟國泰世華好像沒有辦法完成」，「（
    那中國信託呢？）中國信託我沒有印象，但是我記得台新及
    國泰世華沒有辦法完成，就是我用手機打，不知道什麼原因
    ，就是按了沒有反應」，「（按沒有反應是什麼意思？）好
    像是要輸入什麼號碼，然後輸入完之後就沒有辦法完成下一
    步」，「（你家裡沒有電話嗎？）有」，「（你有沒有用家
    裡的電話打？）好像沒有」（同上卷第80頁及該頁背面）；
    「（請問你是何時覺得有問題？）就是我回去上網玩電腦，
    上雅虎知識家之後，我想想覺得好像不是很對勁，可是我自
    己也不是很知道1 個很詳細的到底是哪裡不對」，「（你回
    家如何發現不對？怎樣發現不對？怎麼覺得怪怪的？）好像
    是我自己回想覺得怪怪的，然後我就上網查」，「（上網查
    什麼？）我就打『應徵工作』、『應徵工作被騙』相關的字
    」，「（那你為何想查這些事情？）因為我可能覺得感覺對
    方沒有很像…」，「（你說你回家覺得不對勁，那你是何時
    覺得不對勁？按照你的說法你是1 月8 日下午1 點約在龜山
    麥當勞見面，也是在那邊把你的帳戶交出去，那之後你是何
    時到家？）下午或晚上」，「（傍晚的時候嗎？）應該是，
    反正就是晚上6 、7 點之前我一定回到家」，「（回家之後
    什麼時候覺得怪怪的？）不記得什麼時候，就是回去一段時
    間之後」，「（大概幾點？）我沒有去記，反正就是我回去
    一段時間之後」，「（發現問題之後你是如何處理？）我就
    想掛失」，「（那怎麼掛失？）打電話掛失，用我手機」，
    我不是在家裡打電話掛失的，我出來外面講，因為晚上家裡
    人都睡了，可能是我家隔音很差吧，講話的話會很大聲，我
    跑去外面打電話，我記得不是在家裡，在家可以打沒錯，但
    我就是出去打，「（如果說你在家裡打電話怕吵到家人，你
    頂多到家門口外打電話，發現你的行動電話不能掛失，這時
    候很急的話，應該回到家裡用你家裡的電話打，不是這樣嗎
    ？）可是我手機不能打，為何家裡電話會可以打」，「（那
    如果你家裡電話不能打，為何派出所電話可以打？）可是我
    那時候到武陵派出所旁邊的國泰世華，我用他裡面的ＡＴＭ
    ，也不能掛失」，「（你家是住在龜山，那你跑到什麼地方
    打電話掛失？武陵派出所嗎？）不是我跑去武陵派出所掛失
    」，是巡邏員警經過的時候，我跟他們講說我好像被騙，因
    為我用ＡＴＭ旁邊的電話，因為我有印象ＡＴＭ旁邊有電話
    可以掛失，但是我用那個掛失也沒有辦法完成整個掛失程序
    ，然後是有巡邏員警過來，我主動跟他說，巡邏員警是武陵
    派出所，我家離武陵派出所騎車的話大概5 分鐘左右，「（
    你在家裡不能打電話，所以你在家外面打電話掛失，結果居
    然跑到武陵派出所去掛失？）我是想用ＡＴＭ旁邊的電話」
    ，「（那邊的ＡＴＭ的旁邊？）武陵派出所旁邊的國泰世華
    」，「（你家附近沒有銀行？沒有提款機嗎？）可是我家附
    近沒有國泰世華」，後來我就是到警局，「（那為何不用你
    的行動電話打，就可以掛失？）但是就是沒辦法完全整個程
    序」，「（有沒有用你的行動電話打中國信託的電話掛失？
    ）中國信託我不記得」，我沒有打家裡電話，「（為何你捨
    近求遠跑到武陵派出所來？）因為我電話不能用」，「（為
    何拖到隔天的凌晨2 點多才辦完掛失？）我不知道耶，沒有
    為什麼，可能剛好我弄很久」，「（為何從你掛失之後，一
    直到有被害人報案，做內部通報，到你的帳戶被通報警示之
    前，剛好這段期間都沒有其他被害人人被騙把錢匯到你的帳
    戶？）所以你的意思是認為我就是詐騙集團的共犯囉，詐騙
    集團要不要騙，我沒有辦法去左右，我今天如果是詐騙集團
    的話，另外1 個被害人要我賠償…」，「（根據中國信託銀
    行來函及本院函查電話使用者資料，中國信託是說你是在1
    月9 日凌晨2 點9 分以電話號碼0000000 打電話去掛失的，
    你知道這支電話嗎？）是我去中國信託裡面掛失的嗎？」，
    「（去中國信託是怎麼掛失的？）他裡面一樣有ＡＴＭ，有
    電話」，「（所以中國信託銀行的帳戶你是用什麼電話在什
    麼地方打電話過去辦理掛失手續的？）不記得，不過既然是
    室內電話的話應該就是中國信託ＡＴＭ裡面的那個掛失的」
    ，「（你是到中國信託的哪個分行去辦掛失的？）這邊我不
    太記得，但是如果我會去的話應該是去成功路上的中華電信
    那邊」，「（經過我們查詢的結果你掛失時使用電話號碼裝
    機資料，裝機者是中國信託公司，裝機地址是桃園市○○路
    ○ 段32號，是這邊嗎？）應該是，因為成功路只有1 個分行
    」，「（那你是先掛失中國信託還是台新的帳戶？）應該是
    先中國信託吧，順序我不太清楚」，「（你台新的是到派出
    所裡面去掛失的？）對」，「（你當時掛失流程到底是如何
    ？）就是我電話不能打，我有嘗試撥很多次，不知道到底是
    哪家，我現在真的沒有印象，就是我撥沒有辦法，就是我的
    念頭裡面，我之前就有使用ＡＴＭ，對我來說我印象中ＡＴ
    Ｍ旁邊就是有電話可以掛失之類的，就有一些他們的功能，
    例如掛失之類，有的還有聲請貸款，很多功能都有，我印象
    中既然都有，就可以利用那個掛失，我當時想法是因為這樣
    才跑去ＡＴＭ裡面用，因為我的電話打得通，但是無法完成
    掛失手續」，「（你是中國信託掛失完畢之後才碰到武陵派
    出所的員警嗎？）我就跑去國泰世華那邊掛失，我記得好像
    掛失也沒有成功，然後剛好有巡邏員警來，我就自己跑去跟
    他們講說我被騙，我忘記他們問我什麼，然後他們就帶我回
    去武陵派出所，我不知道他們是不是武陵派出所的員警，但
    是他們帶我回去那邊我就認為他們應該是武陵派出所的員警
    」等語（同上卷第84頁至第87頁），綜據上述，被告於99年
    1 月8 日交付上開帳戶之提款卡及告知密碼後，認事有蹊蹺
    ，經上網雅虎知識家以關鍵字「應徵工作」、「受騙」查詢
    後，認定遭詐欺，經以手機撥打銀行掛失電話惟未完成掛失
    手續，旋即前往國泰世華銀行自動櫃員機欲以機旁電話掛失
    帳戶，又前往址設桃園市○○路○段32號中國信託商業銀行
    自動櫃員機以機旁電話掛失帳戶，再經武陵派出所巡邏警員
    行經帶返所以派出所內電話掛失帳戶，核其所述前情就被告
    所設上揭中國信託商業銀行帳戶經來電掛失之部分，經本院
    依職權函詢中國信託商業銀行經函覆略以查林信瑋君係於99
    年1 月9 日上午2 時9 分以電話號碼0000000 來電本行客戶
    服務中心申請個人存摺及金融卡掛失相關作業，於當日2 時
    11分掛失作業完成等語，再經本院依職權查詢號碼
    03-0000000號，該支電話用戶名稱係中國信託商業銀行股份
    有限公司、申裝地址係桃園市○○路○段32號2 樓之事實，
    分別有中國信託商業銀行100 年7 月11日中信銀字第
    1002226780265 號函及中華電信資料查詢表各1 份在卷可證
    （簡上卷第56頁、第58頁）；就被告所設台新銀行帳戶經來
    電掛失之部分，經本院依職權函詢台新國際商業銀行經函覆
    略以林信瑋於99年1 月9 日有透過電話方式掛失存摺及金融
    卡之紀錄等語，再經本院依職權勘驗台新銀行檢附之來電掛
    失錄音光碟，對話內容為「
    行員：你好，敝姓丁很高興為你服務。
    警員：喂，你好，你這裡是台新銀行嗎？
    行員：對。
    警員：我這裡派出所，我這裡有位民眾說要掛失他的存摺，
          稍待一下。
    行員：好。
    警員：來，你跟他講。
    被告：喂，我要掛失。
    行員：好，不好意思貴姓，我要怎麼稱呼你？
    被告：雙木林。
    行員：林先生，麻煩你的身份證字號？
    被告：Ｚ000000000。
    行員：林先生，目前的話是存摺不見嗎？
    被告：存摺跟金融卡。
    行員：存摺跟金融卡都不見嗎？
    被告：對、對、對。
    行員：是不確定放在哪裡，還是不見呢？
    被告：就是沒有了。
    行員：好，沒關係，這邊有設一組4 位數字密碼，跟你核對
          一下密碼，好嗎？
    被告：好的，OK。
    （依電話語音操作輸入4位數字密碼）
    行員：好，密碼驗證正確，就是這一組，請問是林信瑋，林
          先生本人嗎？
    被告：對、對。
    行員：林先生目前是卡片跟存摺都不見嗎？
    被告：對、對。
    行員：你稍後我一下喔，你在我們這邊只有一個活存帳戶，
          先幫你掛失卡片，麻煩你先提供給我你的電話，電話
          是？
    被告：0000000 。
    行員：稍候我一下，先幫你掛失卡片。
    被告：喂
    行員：是。
    被告：是這支嗎？因為這是之前的電話，我不知道…
    行員：沒關係，你只要留現在聯絡到你就可以了。
    被告：好、留現在，0973…
    行員：我已經有幫林先生做紀錄了，不好意思。
    被告：真的，沒關係。
    行員：你先確認一下，目前我先幫你掛失你的提款卡，你稍
          後我一下喔。跟你先說明一下，台新銀行在2010年1
          月9 號上午2 點36分17秒協助掛失你的簽帳金融卡，
          已經掛失完成，為你承擔來電掛失往前推24小時之內
          被冒用的損失，但不包括道德責任風險和自動設備交
          易，卡片有找到，你可以帶找到的卡片、身份證、原
          開戶印章到分行做取消掛失，這樣子不需要費用，如
          果卡片沒有找到，你一樣本人帶身份證、原開戶印章
          到分行去補發，我們一般客戶來說補發會有100 塊錢
          的費用。
    被告：我知道。
    行員：我再來幫你掛失你的存摺，你稍後我一下。好，不好
          意思讓你久等了，存摺的部分在2010年1 月9 號上午
          2 點37分30秒已經協助你掛失完成。
    被告：嗯。
    行員：目前存摺就不能作使用，要麻煩林先生我們現在幫你
          完成緊急的掛失，要麻煩你在次營業日本人帶身份證
          、原開戶印章到就近分行完成書面掛失手續。
    被告：好。
    行員：就要再麻煩你了。
    被告：好。
    行員：才會完成完整的掛失，掛失之後存摺目前也不能作使
          用了，就要麻煩林先生本人到分行喔。
    被告：好。
    行員：因為目前我們看不到林先生帳務相關資料，要請林先
          生到分行的時候，可以直接跟分行人員確認你的帳務
          交易相關資料。
    被告：好。
    行員：掛失部分就已經幫你完成了，除了掛失之外還有需要
          無其他服務？
    被告：不用了。
    行員：要麻煩林先生掛失之後記得要到分行確認你的帳務交
          易相關資料，再麻煩你了。
    行員：還有沒有需要其他服務？
    被告：不用了。
    行員：謝謝您，再見。
    」等語，再者，並有臺灣桃園地方法院檢察署函台新國際商
    業銀行99年4 月30日台新作文字第9906711 號函覆略以上揭
    帳戶於99年1 月9 日有經透過電話掛失存摺、金融卡之紀錄
    等語，此有前揭函文暨本院勘驗筆錄在卷可證（偵查卷第26
    頁，簡上卷第32頁、第72頁至第73頁），基上，均與被告所
    辯其於交付金融卡並告知密碼後覺有異已將之掛失一情相符
    ，非不得佐證被告所辯前情為實。從而，被告雖於99年1 月
    8 日下午1 時許，在桃園縣龜山鄉某麥當勞前，將其所開立
    之上揭台新商業銀行及中國信託商業銀行帳戶存摺、提款卡
    ，交付某真實姓名年籍不詳自稱「陳先生」之人，並告知密
    碼，然於發覺事態有異後，已於翌（9 ）日上午2 時9 分至
    址設桃園市○○路○段32號以中國信託商業銀行自動櫃員機
    旁之電話掛失上揭中國信託商業銀行帳戶，又於9 日某時至
    桃園縣桃園市武陵派出所以派出所內電話掛失上揭台新商業
    銀行帳戶之事實，堪可認定。再考被告所稱應徵工作之經過
    ，據被告於警詢時稱：現在存摺及提款卡我都不知道在何處
    ，我於99年1 月間看到報紙廣告刊登徵助理薪3 萬，便打電
    話與報紙刊登之聯絡電話聯絡，接聽電話是1 名男子自稱「
    陳先生」，該男子稱要與我面試，於是約好1 月8 日下午1
    時許在桃園縣龜山鄉麥當勞門口見面，當天自稱陳先生的男
    子跟我會面時說了些內容，叫我繳交履歷表、身分證影本及
    帳戶存摺、提款卡，俾告知提款卡使用密碼等物，叫我先回
    去等他審核可以聘用後他隔天會打電話給我，我當天返家覺
    得有點怪…我當時是要應徵工作不知道它是詐騙集團才將存
    摺、提款卡及使用密碼等交給自稱是「陳先生」的人（偵查
    卷第5 頁背面、第6 頁背面）；據被告於偵查時稱：我應徵
    工作，在龜山鄉交給別人存摺及提款卡，有給密碼，我給了
    3 個帳戶，我是應徵助理，他們說是做網拍的，助理工作的
    內容沒有說清楚，我給3 個帳戶，是因為他們說要調查我的
    信用狀況，他們有問我有幾個帳戶，我說3 個，他們怕我欠
    卡債，我不知道他們為什麼怕我欠卡債，不過我回來的時候
    ，才想說為什麼他們要跟我拿提款卡及密碼（偵查卷第35
    頁至第36頁）；據被告於本院行準備程序時稱：我現在想不
    起來是在哪裡看到，我不曉得是在報紙還是網路上看到應徵
    網路助理，我就去打電話，我印象中我是打電話說要應徵他
    們刊登的職位，對方有稍微問我的基本資料，1 個月薪水3
    萬元，然後我們約在龜山鄉麥當勞面試，他們要我帶履歷表
    ，要我貼照片，還要查我信用有沒有問題，然後他們又要我
    帶存摺，「（他們說要查你信用有沒有問題，為何要你帶存
    摺？）我不知道，因為我當下很想要找工作」，「（你有沒
    有問說他們說要查你信用有沒有問題，為何要你帶存摺？）
    沒有」，我聽到他這樣講，就帶著貼著照片的履歷表及存摺
    、金融卡去麥當勞，到那邊之後，他就要我將履歷表及存摺
    都交給他，然後他說會查看我的信用狀況，如果可以，2 天
    後會通知我上班，「（那他是要怎麼查你的信用狀況呢？）
    他說要看我有沒有欠負債或欠卡債，有沒有貸款」，「（看
    你的存摺可以看出妳有沒有負債或貸款嗎？）我不知道」，
    但是後來我回去發覺有問題，然後我有上網查，「（如果他
    是要看你存摺，看你有沒有負債或貸款，你既然已經帶了存
    摺，就直接讓他當場看就好，為何要將存摺交給他？）我當
    下也不知道為何要交給他，我也很相信他」，「（如果他是
    要查你的信用的話，為何連金融卡也要交給對方？）我真的
    不知道是為什麼，當下可能真的不知道是為什麼，只覺得他
    說的好像很合理，我就交給他」，「（你有沒有問他說為什
    麼我連金融卡都要交給你？）他自己說把金融卡交給他，他
    才可以查清楚我的信用狀況」，「（你沒有問他說我的信用
    狀況或者說我的存摺裡面存多少，存摺寫的很清楚，為何要
    拿給他？）我真的不曉得，因為對方當下到的時候一直說他
    臨時有事情要先走」（本院卷第22頁至第23頁背面）；據被
    告於本院審判期日供稱：「（按照你的說法你是1 月8 日交
    出你的存摺跟提款卡嗎？）對」，在中午或下午龜山鄉○○
    ○路上的麥當勞，當時你的行動電話號碼0000000000這支，
    「（你在警詢的時候說因為你是看報紙刊登的廣告，然後打
    聯絡電話0000000000跟對方聯絡，你是用什麼電話打的？）
    我現在不記得」，「（你是在哪邊看報紙？）我找工作我都
    沒有在家裡找，我都是用圖書館的電腦或是報紙」，「（你
    現在看報紙打電話要跟他聯絡，你是打公共電話還是用手機
    ？）也有可能回家打電話，因為手機很貴」，「（這麼說應
    該不可能打公共電話吧？）這我真的沒有印象」，「（【提
    示0000000000號之通聯紀錄】這通聯紀錄查詢期間是99年1
    月5 日到1 月10日，橫跨1 月8 日，請問裡面有哪幾通是你
    打的？）沒有」，「（有打的話為何沒有你的通聯紀錄，這
    樣如何解釋？）我也不知道，可是其實是這樣，我找工作的
    時候都是去圖書館跟圖書館借紙跟筆抄的，可是我真的記得
    是這個」，我說找工作是要做網拍助理，工作內容印象中就
    是在工作室打打電話，把商品放到網路上，「（那公司在哪
    裡？）我不知道」，「（公司名稱？）不知道」，「（跟你
    聯絡的人是這家公司什麼職位的人？）他沒有說他什麼職位
    ，他只有說他是陳先生」，「（那出來跟你見面的人是誰？
    ）他就說他是電話中那個人，就是陳先生」，他沒有帶你去
    他們公司看看走走，跟我見面沒有拿名片跟我自我介紹，他
    說他趕時間，「（那趕時間為何要跟你見面？他總是要瞭解
    你身家背景、瞭解你個人性向、瞭解你個人的志趣、瞭解你
    個人的能力、背景，要跟你深談、長談，經過一番考核之後
    才能決定能不能僱用，有沒有這個程序？）沒有」，「（只
    是見面後請你把你的存摺、提款卡給他，甚至於告知密碼，
    讓你等候通知，然後他就走了？）他有跟我拿履歷」，「（
    所以他對你個人背景如何？能力如何？興趣如何？志向如何
    ？都沒有經過一番的查詢、面談嗎？）他跟我見面的時候有
    問我電腦方面的事，但是沒有很詳細的問」，「（那他問你
    些什麼？）就問我比如說平常會不會用電腦之類的」，「（
    那他走了之後，如果他不打電話給你，你找的到這個陳先生
    嗎？）找不到」，「（你說你有他的電話，你打過去他不接
    ，你要怎麼辦？）我那時候真的沒有想到那麼多」，「（而
    且你自己說他是要你提供3 個帳戶，為何要3 個帳戶？）他
    說他要查詢我的信用狀況」，「（那為何要3 個帳戶？）我
    也不知道」，「（你自己說他說的很合理，請問他說了什麼
    事情讓你覺得要把帳戶交給他是很合理進而讓你把帳戶交給
    他？）因為他說要查詢你的信用狀況」，「（那他有沒有說
    要查詢你的信用狀況為何需要你提供你的存摺，而且需要提
    供3 個帳戶的存摺？）他沒有特別說為什麼，可是他說要查
    詢我的信用狀況」，「（為何你會覺得你提供你的帳戶讓他
    查詢你的信用這樣是合理？）因為他這樣跟我說，我那時候
    沒有想那麼多」，「（如果你有10個帳戶，那你提供3 個帳
    戶的話，他可以查詢你的信用嗎？）好像不行」，「（那為
    何你提供3 個帳戶，他要查詢你的信用，你認為是合理？）
    我不曉得，可能是我當下很想要找到工作」，「（難道你在
    這次應徵之前，所有的報章、雜誌、媒體講電話詐騙集團都
    是用別人人頭帳戶來做行騙的事情，你從來都沒有聽過、沒
    有看過嗎？）有，可是因為我覺得好像跟我的不一樣」，「
    （按照你這種狀況，對方在什麼地方你不知道，對方公司在
    哪裡你不知道，你也找不到，當下拿你的帳戶之後，人走掉
    ，你也不知道他去哪裡，你想去找也不找到，那你如何拿回
    你的存摺，如何控制你的帳戶不被拿去當人頭帳戶使用？）
    我想說如果有什麼問題帳戶，那邊可以去掛失」，「（何時
    覺得有問題？）就是我回去上網玩電腦，上雅虎知識家之後
    ，我想想覺得好像不是很對勁，可是我自己也不是很知道1
    個很詳細的到底是哪裡不對」等語（本院卷第80頁背面至第
    83頁背面），依其所述，仍係堅稱係應徵工作上當受騙，事
    後始驚覺有異並將所設帳戶予以掛失，雖其所述前情要與一
    般應徵工作者於應徵時，資料倘非郵寄、經由網路傳遞即為
    親攜至公司，再應徵面洽之處亦在公司辦公處所等常情，大
    異其趣，是稍具普通常識之人但見此違常之各狀，多半心起
    疑竇，暗忖箇中定存蹊蹺，然據被告亦稱，其係見報載應徵
    工作廣告之刊登、來電者與其商談工作內容係「網拍助理」
    ，月薪係「3 萬元」，另工作內容係將商品照片刊登至網頁
    ，並要求其攜帶金融卡及存摺外另攜「貼附照片之履歷表」
    及「身分證件」，俾供審核，斯情斯舉，又與一般應徵工作
    之常情若有符節，以被告斯時求職心切，考以一般求職者為
    求順利徵得工作，屈於經濟壓力及權威之下，勢必事事配合
    對方指示及要求，而有多所遷就、討好、配合對方之心理傾
    向觀之，被告所辯因輕信而貿然輕率將所設帳戶之金融卡交
    付他人，亦非無可能，況被告於99年1 月8 日交付上開帳戶
    之提款卡及告知密碼後，認事有蹊蹺，經上網雅虎知識家以
    關鍵字「應徵工作」、「受騙」查詢後，認定遭詐欺，經以
    手機撥打銀行掛失電話惟未完成掛失手續，旋前往址設桃園
    市○○路○段32號中國信託商業銀行自動櫃員機以機旁電話
    掛失帳戶，再經武陵派出所巡邏警員行經帶返所以派出所內
    電話掛失帳戶，已如前述，經核與一般確悉交付之帳戶存摺
    、金融卡一去不回後，即理應汲汲於向銀行辦理掛失但為己
    避凶解厄之常情，並無不符，由是以觀，顯然被告雖有因輕
    信而貿然輕率將帳戶之存摺、金融卡及密碼提供予身分上不
    具密切關係之人將有為有為人利用之可能，惟並非容認此一
    結果發生，於發覺事態有異，反係積極去電及奔波於途將其
    所設帳戶掛失止付，防杜其所設帳戶為人利用，從而，尚難
    認定被告確有幫助詐欺取財之意欲，遑論認定被告確有幫助
    詐欺取財犯行之不確定故意。
  (三)綜上所述，公訴人所提證據，無以證明被告確實有幫助詐欺
    取財犯行。此外，復查無其他積極證據，足資證明被告確有
    公訴意旨所指之犯行，從而，自屬不能證明被告確有幫助詐
    欺取財之犯行。原審對被告論罪科刑，尚非允妥，被告上訴
    意旨以其無犯罪行為，指摘原審判決不當，為有理由，揆諸
    首揭規定及說明，自應由本院撤銷原判決而為被告無罪之諭
    知，以資適法。
五、末按檢察官聲請簡易判決處刑之案件，經法院認為有刑事訴
    訟法第451 條之1 第4 項但書規定之情形者，應適用通常程
    序審判之；對於簡易判決之上訴，準用刑事訴訟法第3 編第
    1 章及第2 章之規定，是管轄第二審之地方法院合議庭受理
    簡易判決上訴案件，應依通常程序審理，認案件有同法第
    452 條規定之情形者，應撤銷原判決，逕依通常程序為第一
    審判決，刑事訴訟法第452 條、法院辦理刑事訴訟簡易程序
    案件應行注意事項第14條分別定有明文。本院對被告既為無
    罪判決之諭知，揆諸上開法條規定，即應撤銷原判決，改依
    通常程序，自為第一審判決，併予敘明。
據上論斷，應依刑事訴訟法第452 條、第455 條之1 第3 項、第
369 條第1 項前段、第301 條第1 項，判決如主文。
本案經檢察官馮美珊到庭執行職務。
中    華    民    國  100     年    8     月    31    日
                  刑事第十一庭  審判長法  官  蔡榮澤
                                      法  官  林蕙芳
                                      法  官  吳宗航
以上正本證明與原本無異。
如不服本判決應於收受判決後10日內向本院提出上訴書狀，並應
敘述具體理由。其未敘述上訴理由者，應於上訴期間屆滿後20日
內向本院補提理由書( 均須按他造當事人之人數附繕本) 「切勿
逕送上級法院」。
                                      書記官  劉乙錡
中    華    民    國   100    年    9     月    1     日